【裁判字號】    98,重上,26
【裁判日期】    990623
【裁判案由】    塗銷抵押權登記等
【裁判全文】
臺灣高等法院高雄分院民事判決          98年度重上字第26號
上  訴  人  屏東縣肉品市場股份有限公司
法定代理人  丁○○
訴訟代理人  吳澄潔律師
被  上訴人  庚○○
訴訟代理人  張賜龍律師
            陳靜娟律師
被  上訴人  中美嘉吉股份有限公司
法定代理人  丙○
訴訟代理人  甲○○
上列當事人間塗銷抵押權登記等事件，上訴人對於中華民國98年
1 月23日台灣屏東地方法院97年度重訴字第3 號第一審判決提起
上訴，本院於民國99年6 月9 日言詞辯論終結，判決如下：
      主    文
原判決關於駁回上訴人後開第二項之訴暨訴訟費用之裁判（除確
定部分外）均廢棄。
被上訴人庚○○應將坐落屏東市○○段三０八地號土地及其上建
物建號灰段二四六號（門牌號碼屏東市○○○路四三號）、屏
東市○○段四０二地號土地及其上建物、建號林內段一二九號（
門牌號碼屏東市建國新村六號）、屏東縣萬丹鄉○○段一四七０
地號及一五０七地號土地於九十三年一月九日向屏東縣屏東地政
事務所所為之抵押權讓與登記（收件文號屏登字第０六七一二０
號）塗銷。
其餘上訴駁回。
第一、二審訴訟費用（除確定部分外）由被上訴人庚○○負擔五
分之一，餘由上訴人負擔。
事 實 及 理 由
一、上訴人屏東縣肉品市場股份有限公司之法定代理人於訴訟中
    變更為丁○○，丁○○已具狀聲明承受訴訟，核無不合，應
    予准許，先予敘明。
二、本件上訴人於上訴時聲明將戊○○列為被上訴人，嗣後於本
    院審理中主張因伊係請求塗銷登記毋庸列戊○○為義務人，
    乃減縮聲明，並撤回對戊○○之上訴，被上訴人及戊○○均
    無異議，核無不合，先予明。
三、上訴人起訴主張：
  (一)民國（下同）92年間戊○○擔任伊公司之總經理，因處理伊
    之公司業務違規，造成伊公司損害甚鉅。經伊公司於93年3
    月1 日向原審法院提起民事訴訟，請求損害賠償，嗣經第一
    、二審判決確定，戊○○應付伊公司新台幣（下同）521 萬
    1328元整。故伊公司自可依法聲請執行拍賣其名下之不動產
    取償，戊○○明知伊公司不滿其92年12月9 日換票行為之損
    害，將依法訴訟，故於93年1 月6 日與訴外人己○○（為戊
    ○○之女兒）訂立虛偽之抵押權債權300 萬元整，並將坐落
    於屏東市○○段308 地號土地及其上建物建號灰段246 號
    （門牌號碼屏東市○○○路43號）、屏東市○○段402 地號
    及屏東縣萬丹鄉○○段1470地號、1507地號等土地（下稱系
    爭不動產）向屏東縣屏東地政事務所設定抵押權移轉登記予
    訴外人己○○（登記次序為0004號、登記字號為93年屏登00
    0640號）。隨即又於民國93年4 月21日將該抵押權移轉登記
    讓與被上訴人庚○○（係戊○○之親屬）（登記次序為0000
    -000號、登記字號為93年屏登067120號）。抵押人即戊○○
    與受讓人即被上訴人庚○○、讓與人己○○間顯無金錢之往
    來與借貸。又查土地謄本內所示之權利價值為本金最高限額
    300 萬元與一般抵押權不同（此係金融機構慣用之程序），
    因先有被擔保之債權存在，而後抵押權始能成立。即抵押權
    移轉設定讓與，必須有債權存在才能讓與，而最高限額除金
    融機構慣用外，一般人豈能以將來發生之債權讓與，顯然不
    合情理，有虛假之債權行為。又金融機構慣用程序之清償日
    期係依照各個契約之約定，然
    本件無此約定，其存續期間為自92年12月10日至93年12月9
    日止，以93年12月9 日為清償日，已不合最高限額之常規。
    且清償日至伊公司具狀起訴，均不見被上訴人庚○○有請求
    拍賣抵押物求償之行為，更足以證明該抵押權設定讓與係虛
    假之債權。
  (二)又戊○○與被上訴人中美嘉吉股份有限公司（下稱中美嘉吉
    公司）間之抵押土地及建物辦理情形與前項所述相同（登記
    次序為0005號、登記字號為93年004220號），其權利價值為
    本金最高限額300 萬元，竟然沒有存續期間與清償日期，甚
    至利息、遲延利息及違約金都沒有規定，亦顯然係假債權。
    綜上所述，本件抵押權之設定均為通謀虛偽意思表示，伊爰
    依法提起本件訴訟，並聲明：1.被上訴人庚○○應將坐落於
    屏東市○○段308 地號、林內段402 地號等2 筆土地及其上
    建物建號：灰段246 號（即門牌號碼屏東市○○○路43號
    ）、屏東市○○段129 號（即門牌號碼建國新村6 號）之2
    層樓房2 棟於93年4 月21日向屏東縣屏東地政事務所以屏登
    字第067120號為抵押權移轉登記讓與被上訴人庚○○、權利
    價值為本金最高限額參佰萬元（登記次序0000-0 00 ）之抵
    押權移轉登記讓與塗銷。2.被上訴人中美嘉吉公司應將坐落
    於屏東市○○段308 地號、林內段402 地號等2 筆土地及其
    上建物建號：灰段246 號（即門牌號碼屏東市○○○路43
    號）、屏東市○○段129 號（即門牌號碼建國新村6 號）之
    2 層樓房2 棟之土地及建築物於93年4 月21日向屏東縣屏東
    地政事務所以屏登字第004220號為抵押權移轉設定予被上訴
    人中美嘉吉公司、權利價值為本金最高限額300 萬元（登記
    次序0005）之抵押權設定登記予以塗銷。3.被上訴人庚○○
    應將坐落於屏東縣萬丹鄉○○段1470號及1507號等二筆土地
    於93年4 月21日向屏東縣屏東地政事務所以屏登字第067120
     號 為抵押權移轉登記讓與被上訴人庚○○、權利價值為本
    金最高限額300 萬元（登記次序0000-000）之抵押權移轉登
    記讓與塗銷。4.被上訴人中美嘉吉公司應將坐落於屏東縣萬
    丹鄉○○段1470號及1507號等2 筆土地於93年1 月9 日向屏
    東縣屏東地政事務所以屏登字第004220號為抵押權設定登記
    予被上訴人中美嘉吉公司、權利價值為本金最高限額300 萬
    元（登記次序0002）之抵押權設定登記予以塗銷。
四、原審被告戊○○則辯稱，伊與己○○係父女關係，88年間伊
    為清償房地貸款而向己○○借貸2 千萬元，並由己○○之夫
    陳民意於88年1 月28日將上開金額匯入伊屏東市農會帳號00
    000-0-0 之帳戶內，嗣於93年1 月6 日以系爭房地設定最高
    限額為300 萬元之抵押權予己○○，惟己○○因該抵押權之
    設定而須支出龐大稅捐，原欲塗銷該最高限額抵押權之設定
    ，復因庚○○與伊亦常有金錢往來，故於93年4 月21日將該
    最高限額抵押權移轉登記設定讓與庚○○。另中美嘉吉公司
    係從事獸類、家禽及水產配合飼料及補助飼料之生產、加工
    及買賣，伊為飼養鴨與鵝，每年均須向中美嘉吉公司購買飼
    料將近900 萬元。中美嘉吉公司為確保其債權，即要求伊須
    提供擔保，伊始以系爭房地設定最高限額為300 萬元之抵押
    權予中美嘉吉公司等語。
五、被上訴人庚○○則以：伊為魚粉飼料商，與戊○○互有業務
    往來，伊本要求戊○○需以設定抵押權之方式擔保該貨款債
    權，適時訴外人己○○因前揭抵押權之設定須支付龐大稅捐
    而欲塗銷該登記，戊○○即告之己○○上情，己○○遂於93
    年4 月21日將該最高限額抵押權移轉登記設定讓與伊。故戊
    ○○與伊間就系爭房地設定最高限額300 萬元抵押權之原因
    行為及物權行為，均確有此事，並非通謀虛偽意思表示甚明
    等語資為抗辯。並聲明：上訴人之訴駁回。
六、被上訴人中美嘉吉公司則以：上訴人主張對戊○○有521 萬
    1328元債權乙事，伊並不清楚，且否認之。且縱上訴人對戊
    ○○確有上述債權，然依債權相對性原則，上訴人亦僅能對
    戊○○請求，惟上訴人卻對第三人訴請塗銷抵押權登記，並
    未說明其請求權依據為何，故其訴顯無理由，至為明確。又
    伊與戊○○間之債權行為及設定抵押之物權行為，均非通謀
    虛偽意思表示。伊與戊○○在93年1 月間訂立口頭買賣契約
    ，由伊自93年1 月間起開始將所出產之鴨飼料陸續供應給戊
    ○○所經營之三家養鴨場（其中兩家掛名之負責人為戊○○
    之妻乙○○及其子簡義輝），而付款方式以月底為當月貨款
    結算日，付款期限為30天內開票兌現。故為擔保該貨款債權
    ，伊依內部信用政策與管理程序規則A.3.a （1 ）規定及付
    款辦法，並評估戊○○所經營之三家養鴨場規模，要求戊○
    ○簽發500 萬元本票，並提供保證人及擔保品，嗣後自93年
    1 月間起至96年5 月陸續出貨給戊○○。另伊與戊○○間抵
    押權設定中，約定擔保最高限額300 萬元債權、權利存續期
    限為不定期、利息無、遲延利息無、違約金無及債務清償日
    期不定期，係因兩造設定抵押權所擔保之債權性質，是未來
    繼續產生，且金額可隨戊○○依約清償貨款而減少，又兩造
    約定當月貨款之結算日為月底，付款期限為30天內開票兌現
    ，倘若戊○○不依約在付款期限30天內給付貨款，伊再下下
    個月就不會出貨給戊○○，則戊○○所欠伊之貨款就僅限於
    當月及下個月共兩個月貨款，故伊評估戊○○所經營之三家
    養鴨場規模，縱戊○○積欠伊兩個月貨款之金額及遲延利息
    ，仍在設定抵押權之最高限額300 萬元範圍內，伊以抵押品
    就足夠受償，故兩造在設定時才約定權利存續期限為不定期
    、利息無、遲延利息無、違約金無及清償日期不定期等情。
    足認伊與戊○○間確實有貨款債權，故其等間之債權行為及
    為擔保該債權就系爭房地產所設定抵押權之物權行為，自無
    上訴人所主張係通謀虛偽意思所為而無效等情，故上訴人進
    而訴請塗銷系爭房地之登記，顯無理由等語資為抗辯。並聲
    明：上訴人之訴駁回。
七、原審判決上訴人敗訴，上訴人不服，提起上訴，於本院聲明
    ：(一)原判決廢棄。(二)上廢棄部分：1.被上訴人庚○○應將坐
    落於屏東市○○段308 地號、林內段402 地號等2 筆土地及
    其上建號：灰段246 號（即門牌號碼：屏東市○○○路43
    號）、屏東市○○段129 號（即門牌號碼：建國新村6 號）
    之2 層樓房2 棟之土地及建築物於93年4 月21日向屏東縣屏
    東地政事務所以屏登字第067120號為抵押權移轉登記讓與被
    上訴人庚○○、權利價值為本金最高限額參佰萬元（登記次
    序00 00-000 ）之抵押權移轉登記讓與塗銷。2.被上訴人中
    美嘉吉公司應將坐落於屏東市○○段308 地號、林內段402
    地號等2 筆土地及其上建號：灰段246 號（即門牌號碼屏
    東市○○○路43號）、屏東市○○段129 號（即門牌號碼建
    國新村6 號）之2 層樓房2 棟之土地及建築物於93年1 月9
    日向屏東縣屏東地政事務所以屏登字第004220號為抵押權移
    轉登記讓與被上訴人中美嘉吉公司、權利價值為本金最高限
    額300 萬元（登記次序0005）之抵押權移轉登記讓與塗銷。
    3.被上訴人庚○○應將坐落於屏東縣萬丹鄉○○段1470號及
    1507號土地於93年4 月21日向屏東縣屏東地政事務所以屏登
    字第067120號為抵押權移轉登記讓與被上訴人庚○○、權利
    價值為本金最高限額300 萬元（登記次序0000-000）之抵押
    權移轉登記讓與塗銷。4.被上訴人中美嘉吉公司應將坐落於
    屏東縣萬丹鄉○○段1470號及1507號等2 筆土地於93年1 月
    9 日向屏東縣屏東地政事務所以屏登字第004220號為抵押權
    設定登記予被上訴人中美嘉吉公司、權利價值為本金最高限
    額300 萬元（登記次序0002）之抵押權設定登記予以塗銷。
    (三)第一審廢棄部分及第二審訴訟費用均由被上訴人負擔。
    被上訴人庚○○答辯聲明：(一)上訴駁回。(二)訴訟費用由上訴
    人負擔。
    被上訴人中美嘉吉公司答辯聲明：(一)上訴駁回。(二)訴訟費用
    由上訴人負擔。
八、兩造不爭執之事項：
    上訴人主張戊○○於93年1 月6 日以其所有坐落屏東市○○
    段308 地號之土地及其上建號：灰段246 號之建物、屏東
    市○○段402 地號之土地及其上建號：林內段129 號之建物
    、屏東縣萬丹鄉○○段1470、1507地號之土地設定最高限額
    300 萬元之抵押權予己○○（登記字號為93年屏登000640號
    ），己○○於93年4 月21日復將上開最限額抵押權之設定登
    記讓與被上訴人庚○○（登記字號為93年屏登067120號）。
    戊○○於93年1 月9 日以其所有坐落屏東市○○段308 地號
    之土地及其上建號：灰段246 號之建物、屏東市○○段40
    2 地號之土地及其上建號：林內段129 號之建物、屏東縣萬
    丹鄉○○段1470、1507地號之土地設定最高限額300 萬元之
    抵押權予被上訴人中美嘉吉公司（登記字號為93年度屏登00
    4220號）等情，業據上訴人提出土地及建物謄本、屏東縣屏
    東地政事務所異動索引等為證，且為被上訴人所不爭執，堪
    信為真正。
九、兩造爭執之事項：
  (一)戊○○與己○○就系爭不動產設定最高限額300 萬元抵押權
    之原因行為及物權行為，是否為通謀虛偽意思表示？
  (二)己○○將上開最高限額300 萬元之抵押權讓與被上訴人庚○
    ○之原因行為及物權行為，是否為通謀虛偽意思表示？該單
    獨讓與抵押權之行為是否違反民法第870 條規定而無效？上
    訴人請求被上訴人庚○○塗銷該受讓之最高限額抵押權登記
    ，是否有理？
  (三)戊○○與被上訴人中美嘉吉公司就系爭不動產設定最高限額
    300 萬元抵押權之原因行為及物權行為，是否為通謀虛偽意
    思表示？上訴人請求被上訴人中美嘉吉公司塗銷該最高限額
    抵押權設定登記，是否有理？
十、本院之判斷：
  (一)戊○○與己○○就系爭不動產設定最高限額300 萬元抵押權
    登記之原因行為及物權行為，是否為通謀虛偽意思表示？
    1.上訴人主張，戊○○與己○○間並無擔保債權存在，故戊
      ○○將系爭不動產設定最高限額300 萬元之抵押權給己○
      ○為通謀虛偽之登記等語。
    2.經查，戊○○於88年1 月28日向訴外人己○○借貸2000萬
      元，由己○○之丈夫陳民意匯入戊○○屏東市農會帳號00
      000-0-0 之帳戶內，業據戊○○提出屏東市農會活期儲蓄
      存款存摺影本為證（見一審卷第106 、107 頁），復有國
      泰世華商業銀行97年6 月24日國世屏東字第114 號函及己
      ○○之身分證影本在卷可稽（見一審卷第219 至221 頁）
      ，上訴人雖主張，此係戊○○任職於農會，為做業績所為
      之轉匯，故於當日即又匯出20,189,714元，戊○○與己○
      ○顯無存在借貸關係等語，惟查，戊○○於屏東市農會帳
      號00000-0-0 之帳戶，固於88年1 月28有一筆貸款20,189
      ,714元之記載，該筆貸款之借款人為吳仲昆2,107,793 元
      及乙○○18,081,921元，此有國泰世華商業銀行屏東分行
      97年8 月8 日國世屏東字第149 號函在卷可稽（見一審卷
      第237 ）就此，戊○○於原審辯稱，戊○○因非屏東市農
      會之會員，其妻乙○○為屏東市農會之會員，戊○○乃以
      乙○○之名義向屏東市農會陸續申請貸款約2,000 萬元，
      並於88年1 月28日為清償前揭貸款而向女兒己○○借貸
      2,000 萬元，而由己○○之夫陳民意於88年1 月28日將上
      開金額匯入戊○○屏東市農會帳號00000-0-0 之帳戶內（
      見一審卷第107 頁）戊○○隨即將1808萬1921元匯入乙○
      ○之帳戶，以清償乙○○名義之貸款，另因戊○○於87年
      間曾向訴外人吳仲昆借款200 萬元，借款利息以當時之銀
      行利率計算，故戊○○亦於88年1 月28日同日匯予吳仲昆
      210 萬7,793 元，其中10萬7793元為利息等語，有國泰世
      華商業銀行屏東分行函在卷可參（見原審卷第237 頁）且
      戊○○於取得己○○之匯款後欲做何用途，為戊○○得自
      由處分之權限，尚難以戊○○於取得己○○之匯款後隨即
      分別匯款給乙○○、吳仲昆，即認己○○借款給戊○○一
      情為虛偽。
    3.上訴人雖又主張，戊○○及其妻乙○○於89年10月24日將
      戊○○、乙○○名下所有坐落於屏東縣萬丹鄉○○段1505
      地號土地，屏東市○○段182 地號、140 地號共三筆土地
      以買賣為原因一併登記給己○○，有土地謄本及異動索引
      資料可憑（見本院卷第85、86、110 頁），因此，戊○○
      若有向己○○借款2,000 萬元，其及乙○○將上開三筆土
      地過戶給己○○，則該欠己○○之款項亦應已清償完畢，
      該抵押權設定仍屬虛偽云云，就此，被上訴人抗辯稱，該
      三筆土地當時之價值僅550 萬9,763 元（依公告現值算）
      ，距2,000 萬元債務仍相差甚遠等語，並有土地登記簿謄
      本上之公告現值之記載可稽（見本院卷第88、89、110 頁
      ），且參以經囑託歐亞不動產估價師聯合事務所鑑定上開
      三筆土地於89年10月間市價結果，認上開三筆土地於89年
      10月間之市價為582 萬4,782 元，有估價報告書在卷可稽
      ，故上訴人此部分主張亦非可採。
    4.綜上所述，上訴人所舉證據尚難證明戊○○與己○○就系
      爭不動產設定最高限額300 萬元抵押權登記之原因行為及
      物權行為為通謀虛偽意思表示。
  (二)己○○將上開最高限額300 萬元之抵押權讓與被上訴人庚○
    ○之原因行為及物權行為，是否為通謀虛偽意思表示？上訴
    人請求被上訴人庚○○塗銷該受讓之最高限額抵押權登記，
    是否有理？
    1.經查本院隔離訊問結果，證人戊○○證稱：「因己○○告
      訴我說設定抵押權300 萬元的綜合所得稅很重，我沒有收
      爸爸的利息，反而要繳稅，因庚○○賣魚粉給賣鴨的人吳
      錦城，每月賣鴨的人會給庚○○買魚粉的價金，我也有向
      賣鴨的人購買幼鵝，所以賣鵝的人就直接扣給庚○○的價
      金，叫我把買鵝的錢還給庚○○。所以我有把己○○得30
      0 萬元的抵押權移轉給庚○○。（問：庚○○是否曾經借
      錢給你？）有，是我向他借錢。（問：至目前為止，你是
      否還有欠庚○○的錢？）有，尚欠他400 多萬。（問：你
      借錢時，是否有寫收據或開票？）都沒有。如果大筆的就
      有銀行匯款單，小筆的他就直接拿現金給我。我沒有寫借
      據或開票給他。（問：93年4 月21日你原本設定給你女兒
      300 萬元抵押權，是何原因讓渡給庚○○？）剛才我已經
      說過，是我欠賣鵝的錢，賣鵝的人欠庚○○魚粉的錢，所
      以賣鵝的人就把我欠的錢用庚○○魚粉的錢抵掉。叫我直
      接還錢給庚○○。（問：這件300 萬元抵押權讓渡給庚○
      ○，與你們二人的借貸，是否有關？）當然有關，借錢與
      賣鵝的錢都有關係。」等語及己○○同日證稱：「（問：
      這筆300 萬元抵押權，為何在93年4 月21日轉讓給庚○○
      ？）不知道，是後來房子設定給我，國稅局向我課利息收
      入，而我並沒有收到利息，我才向我父親說房子不用設定
      給我，有錢再還就好。戊○○有向我拿證件，至於他要做
      什麼，我並不知道，也不知道他要讓渡給誰。」等語為據
      ，雖被上訴人庚○○於同日陳稱：「（問：戊○○將他女
      兒抵押權讓渡給你和魚粉買賣有何關係？）沒有。」等語
      ，惟其後復表示「我有介紹戊○○買幼鴨，戊○○尚未付
      錢，所以賣鴨的人就要求將賣鴨的人應給我魚粉的錢（因
      我也有賣魚粉給賣鴨的人），抵戊○○欠賣鴨買幼鴨的錢
      。就是我先替戊○○付欠賣幼鴨的錢。」等語，核其三人
      之供述大致相符，是上訴人主張，己○○將上開最高限額
      300 萬元之抵押權讓與被上訴人庚○○之原因行為及物權
      行為為通謀虛偽意思表示一情，其所舉證據，尚有不足，
      自難採取。
    2.按抵押權不得由債權分離而為讓與，或為其他債權之擔保
      ，民法第870 條定有明文。本件如上所述被上訴人庚○○
      之最高限額300 萬元之抵押權係由己○○讓與而來，惟其
      所擔保之債權並未隨同讓與，自違反上開民法第870 條有
      關抵押權從屬性之規定，依民法第71條本文之規定，自屬
      無效，被上訴人雖辯稱，依96年3 月28日增訂公布之民法
      第88 1條之8 第1 項之規定「原債權確定前，抵押權人經
      抵押人同意，得將最高限額抵押權之全部或分割其一部讓
      與他人」亦即最高限額抵押權得與其擔保之債權分離而為
      讓與，且依民法物權編施行法第17條規定，修正之民法第
      881 條之8 之規定於民法物權編修正施行前設定最高限額
      抵押權亦適用之，故此己○○將抵押權讓與被上訴人庚○
      ○，並非無效云云，惟查，民法物權編施行法第17條之規
      定係指民法物權編修正施行前設定之最高限額抵押權，亦
      得於修正施行後依修正之第881 條之8 之規定辦理單獨讓
      與最高限額抵押權，不限於修正施行後所設定之最高限額
      抵押權始得辦理單獨讓與最高限額抵押權，而非指修正施
      行前所辦理之單獨讓與最高限額抵押權於修正施行後可由
      無效轉換為有效，故被上訴人此部分辯解，自不足採，上
      訴人主張，己○○於93年4 月21日將上開最高限額300 萬
      元之抵押權單獨讓與庚○○之行為無效，依民法第113 條
      、第242 條之規定代位戊○○請求將該抵押權讓與登記塗
      銷，自屬有理由。
  (三)戊○○與被上訴人中美嘉吉公司就系爭不動產設定最高限額
    300 萬元抵押權之原因行為及物權行為是否為通謀虛偽意思
    表示？
    上訴人請求被上訴人中美嘉吉公司塗銷該抵押權設定登記，
    是否有理？
    經查，被上訴人中美嘉吉公司與戊○○在93年1 月間訂立口
    頭買賣契約，由中美嘉吉公司自93年1 月間起開始將所出產
    之鴨飼料陸續供應給戊○○所經營之三家養鴨場（有兩家掛
    名負責人為戊○○之妻乙○○及其子簡義輝），而付款方式
    以月底為當月貨款結算日，付款期限為30天內開票兌現。為
    擔保該貨款債權，中美嘉吉公司依內部信用政策與管理程序
    規則規定及付款辦法，並評估戊○○所經營之三家養鴨場規
    模，要求戊○○簽發500 萬元本票，並提供保證人及擔保品
    ，故本票之發票人為戊○○及保證人乙○○、簡義輝，並就
    系爭四筆土地及二筆建物設定300 萬元抵押，嗣後中美嘉吉
    公司自93年1 月間起至96年5 月陸續出貨給戊○○等情，此
    有中美嘉吉公司提出之信用政策及管理程序規則、授權書、
    本票、系爭土地及建物設定抵押資料及出貨明細表、發票在
    卷可稽（見一審卷第113 至151 頁）。又雙方約定當月貨款
    之結算日為月底，付款期限為30天內開票兌現，倘若戊○○
    不依約在付款期限30天內給付貨款，中美嘉吉公司再下下個
    月就不會出貨給戊○○，則戊○○所欠中美嘉吉公司之貨款
    就僅限於當月及下個月共兩個月貨款，故中美嘉吉公司評估
    戊○○所經營之三家養鴨場規模，縱戊○○積欠中美嘉吉公
    司兩個月貨款之金額及遲延利息，仍在設定抵押權之最高限
    額300 萬元範圍內，中美嘉吉公司以抵押品就足夠受償，故
    雙方在設定時才約定權利存續期限為不定期、利息無、遲延
    利息無、違約金無及清償日期不定期。至於會以最高限額方
    式設定抵押權，係因所擔保之債權性質，是未來繼續產生，
    且金額可隨戊○○依約清償貨款而減少，顯與最高限額抵押
    權之立法意旨相符，實難認有何悖於常情之處，上訴人未能
    提出證據證明，要難為有利於其之認定。
十一、綜上所述，上訴人代位戊○○訴請被上訴人庚○○塗銷抵押
    權讓與登記部分為有理由，此部分原審予以駁回，自有未當
    ，上訴意旨指摘原判決此部分不當求予廢棄，為有理由，自
    應由本院將原判決此部分廢棄改判如主文所示，至上訴人其
    餘之請求為無理由，原審予以駁回，並無不當，此部分上訴
    為無理由，應予駁回。
十二、兩造其餘攻擊防禦方法與判決結果不生影響，爰不予論述，
    併此敘明。
十三、據上論結，本件上訴為一部有理由，一部無理由，依民事訴
    訟法第450 條、第449 條第1 項、第79條，判決如主文。
中    華    民    國    99    年    6     月    23    日
                              民事第四庭
                                  審判長法官  蔡文貴
                                  法      官  謝靜雯
                                  法      官  黃科瑜
以上正本證明與原本無異。
如對本判決上訴，須於判決送達後20日內向本院提出上訴狀，其
未表明上訴理由者，應於上訴後20日內向本院提出上訴理由書（
均須按他造當事人之人數附繕本）。上訴時應提出委任律師或具
有律師資格之人之委任狀，並依附註條文規定辦理。
中    華    民    國    99    年    6     月    28    日
                                  書  記  官  彭筱瑗
附註：
民事訴訟法第466條之1 ：
對於第二審判決上訴，上訴人應委任律師為訴訟代理人，但上訴
人或其法定代理人具有律師資格者，不在此限。
上訴人之配偶、三親等內之血親、二親等內之姻親，或上訴人為
法人、中央或地方機關時，其所屬專任人員具有律師資格並經法
院認為適當者，亦得為第三審訴訟代理人。第1 項但書及第2 項
情形，應於提起上訴或委任時釋明之。

司法院資訊處製作；財團法人民間司法改革基金會備份。
